【裁判字號】    99,易緝,196
【裁判日期】    991224
【裁判案由】    毒品危害防制條例
【裁判全文】
臺灣臺北地方法院刑事判決            99年度易緝字第196 號
公  訴  人  臺灣臺北地方法院檢察署檢察官
被      告  蔡善忠
上列被告因違反毒品危害防制條例案件，經檢察官提起公訴（99
年度毒偵字第1197號），因被告於準備程序中就犯罪事實為有罪
之陳述，經本院進行簡式審判程序審理，本院判決如下：
    主  文
蔡善忠施用第二級毒品，累犯，處有期徒刑陸月，如易科罰金，
以新臺幣壹仟元折算壹日。
    事  實
一、蔡善忠前於民國88、89年間，因施用毒品案件，經本院以88
    年毒聲字第1408號、89年毒聲字第1977號裁定送觀察、勒戒
    ，經臺灣臺北地方法院檢察署（下稱北檢）檢察官分別以88
    年度偵字第13216 號為不起訴處分確定，嗣經本院以89年毒
    聲字第2303號裁定令入戒治處所強制戒治，並於90年4 月25
    日出所。又因施用、轉讓毒品、恐嚇、偽造文書等案件，分
    別經本院以89年度易字第2166號、臺灣高等法院90年度上訴
    字第1579號、本院94年度易緝字第127 號、94年訴字第1640
    號判決分別處有期徒刑6 月、8 月、8 月、5 月確定，嗣經
    本院以95年聲字第688 號裁定定應執行有期徒刑1 年10月；
    90年間，再因施用毒品案件，經臺灣士林地方法院以90年度
    簡字第1286號判決處有期徒刑6 月確定；95年間，復又因傷
    害案件，經臺灣士林地方法院以95年度士簡字第79號判決處
    有期徒刑2 月確定，上開案件接續執行，於民國96年7 月4
    日縮短刑期假釋出監，96年10月28日保護管束期滿，前述假
    釋未經撤銷，視為執行完畢。詎仍不知悔改，基於施用第二
    級毒品甲基安非他命之犯意，於98年12月14日晚間某時許，
    在臺北縣中和市朋友家住處，以燒烤玻璃球方式（玻璃球未
    扣案），施用甲基安非他命1 次，同日為警採尿送鑑定後，
    始獲上情。
二、案經臺北縣政府警察局海山分局報告臺灣板橋地方法院檢察
    署呈請臺灣高等法院檢察署檢察長令核轉臺灣臺北地方法院
    檢察署檢察官偵查起訴。
    理  由
一、本案被告蔡善忠所犯毒品危害防制條例第10條第2 項施用第
    二級毒品罪，係死刑、無期徒刑、最輕本刑為3 年以上有期
    徒刑以外之罪，其於準備程序就前揭被訴事實為有罪之陳述
    ，經法官告知簡式審判程序之旨，並聽取其與公訴人之意見
    後，本院裁定進行簡式審判程序，是本案之證據調查，依刑
    事訴訟法第273 條之2 規定，不受同法第159 條第1 項、第
    161 條之2 、第161 條之3 、第163 條之1 及第164 條至第
    170 條規定之限制，合先敘明。
二、上揭犯罪事實業經被告坦承不諱，又被告遭查獲時所採集尿
    液經送驗結果，呈現甲基安非他命代謝後之安非他命、甲基
    安非他命陽性反應等情，有臺灣檢驗科技股份有限公司99年
    1 月22日濫用藥物檢驗報告1 份在卷可證（見臺灣板橋地方
    法院檢察署99年度毒偵卷第1381號卷第6 頁），足認被告之
    前開任意性自白與事實相符，應得為認定其犯罪之依據。
三、又毒品危害防制條例業於92年7 月9 日修正公布，自93年1
    月9 日施行，其中第20條、第23條將施用毒品之刑事處遇程
    序，區分為「初犯」及「5 年內再犯」、「5 年後再犯」。
    依其立法理由之說明：「初犯」，經觀察、勒戒或強制戒治
    後，應為不起訴處分或不付審理之裁定；經觀察、勒戒或強
    制戒治執行完畢釋放後，「5 年內再犯」者，因其再犯率甚
    高，原實施之觀察、勒戒及強制戒治既已無法收其實效，爰
    依法追訴或裁定交付審理。至於經觀察、勒戒或強制戒治執
    行完畢釋放後，「5 年後再犯」者，前所實施之觀察、勒戒
    或強制戒治已足以遮斷其施用毒品之毒癮，為期自新及協助
    其斷除毒癮，仍適用「初犯」規定，先經觀察、勒戒或強制
    戒治之程序。從而依修正後之規定，僅限於「初犯」及「5
    年後再犯」2 種情形，始應先經觀察、勒戒或強制戒治程序
    。倘被告於5 年內已再犯，經依法追訴處罰，縱其第3 次（
    或第3 次以上）再度施用毒品之時間，在初犯經觀察、勒戒
    或強制戒治執行完畢釋放5 年以後，已不合於「5 年後再犯
    」之規定，且因已於「5 年內再犯」，顯見其再犯率甚高，
    原實施觀察、勒戒或強制戒治，已無法收其實效，即應依該
    條例第10條處罰，最高法院95年度第7 次刑事庭會議決議意
    見參照。經查，被告前於民國88、89年間，因施用毒品案件
    ，經本院觀察、勒戒及令入戒治處所強制戒治，於90年4 月
    25日出所。其後仍因施用毒品案件，經本院及臺灣士林地方
    法院於89、90年間判決有罪確定，有臺灣高等法院被告前案
    紀錄表1 份存卷可證。是以，本件被告雖係於前揭觀察勒戒
    、強制戒治執行完畢5 年後，再犯本案施用第二級毒品甲基
    安非他命犯行，惟被告既於前揭觀察勒戒執行完畢釋放後5
    年內之89年、90年間施用毒品案件而經判刑確定，本次犯行
    即應依法追訴。綜上，本件事證明確，被告犯行可堪認定，
    應依法論科。
四、論罪科刑之理由：
  (一)、按甲基安非他命係毒品危害防制條例第2 條第2 項第2 款
      所稱之第二級毒品，不得持有、施用。核被告所為，係犯
      毒品危害防制條例第10條第2 項施用第二級毒品罪。而被
      告施用第二級毒品前持有第二級毒品之低度行為，為施用
      之高度行為所吸收，不另論罪。
  (二)、又被告前因事實欄編號一所載案件，經論處徒刑後，於96
      年7 月4 日縮短刑期假釋出監，96年10月28日保護管束期
      滿，前述假釋未經撤銷，視為執行完畢等節，有臺灣高等
      法院被告前案紀錄表1 份在卷可按，其受有期徒刑執行完
      畢後，5 年內故意再犯有期徒刑以上之上開之罪，為累犯
      ，應依刑法第47條第1 項規定，加重其刑。
  (三)、爰審酌被告有多次施用毒品前科，前經觀察、勒戒與論罪
      科刑執行完畢後，未能徹底戒絕毒癮，再次沾染惡習犯本
      案施用毒品罪，並參酌施用第二級毒品行為對於自身危害
      程度非輕，對社會風氣、治安有潛在危害，惟本質仍屬戕
      害自身行為，所為尚未害及他人，且於犯罪後坦承犯行，
      犯罪後態度尚佳等一切情狀，量處如主文所示之刑，並諭
      知易科罰金之折算標準。
據上論斷，應依刑事訴訟法第299 條第1 項前段、第273 條之1
第1 項，毒品危害防制條例第10條第2 項，刑法第11條、第47條
第1 項，判決如主文。
本案經檢察官林妙蓁到庭執行職務。
中    華    民    國    99    年    12    月    24    日
                    刑事第八庭  法  官  湯千慧
以上正本證明與原本無異。
如不服本判決，應於收受送達後10日內向本院提出上訴書狀，並
應敘述具體理由；其未敘述上訴理由者，應於上訴期間屆滿後20
日內向本院補提理由書（均須按他造當事人之人數附繕）「切勿
逕送上級法院」。
                                書記官  游雅鈞
中    華    民    國    99    年    12    月    24    日
附錄本案論罪科刑之法條
毒品危害防制條例第10條
施用第一級毒品者，處6 月以上5 年以下有期徒刑。
施用第二級毒品者，處3 年以下有期徒刑。

司法院資訊處製作；財團法人民間司法改革基金會備份。
